【裁判字號】    92,上訴,80
【裁判日期】    920313
【裁判案由】    強盜
【裁判全文】
臺灣高等法院臺中分院刑事判決                      九十二年度上訴字第八號
    上  訴  人  臺灣台中地方法院檢察署檢察官
    被      告  己○○
    指定辯護人  本院公設辯護人  乙○○
右上訴人因被告強盜案件，不服臺灣台中地方法院九十一年度訴字第二三九五號中華
民國九十一年十一月二十八日第一審判決（起訴案號：臺灣台中地方法院檢察署九十
一年度偵字第一五七八五號），提起上訴，及移
八九三號），本院判決如左：
    主      文
上訴駁回。
    事      實
一、己○○前於民國八十五年間，因犯竊盜罪及搶奪罪，經台灣高雄地方法院分別判
    處有期徒刑七月及四年確定，嗣並經同院裁定應執行有期徒刑四年五月確定，指
    揮書執畢日期為九十年二月十四日，縮刑期滿日期為八十九年十二月十二日，嗣
    經假釋出監，假釋期滿未經撤銷而執行完畢。詎其猶不知悔改，復意圖為自己不
    法之所有，於九十一年七月六日上午五時二十分許，在臺中市○區○○路與大雅
    路口，見丙○○正欲走進位於該路口之閱讀咖啡館，即頭戴半罩式安全帽，並戴
    口罩，跑步接近丙○○，旋以身體碰撞之方式撞倒丙○○，隨即利用丙○○未及
    抗拒之機會，下手搶奪丙○○隨身攜帶之黑色皮包一只（內有身分證、富邦銀行
    信用卡、汽機車駕駛執照、行車執照、健保卡、泛亞銀行金融卡、郵局提款卡、
    現金新臺幣〈下同〉一千二百元、ＮＯＫＩＡ八三一０型行動電話機一具〈下稱
    系爭手機，使用門號0000000000號，手機序號0000000000
    00000號〉）。得手後，旋即騎乘其停在附近車牌號碼不詳之機車逃離現場
    。適丙○○之友人段明吉、黃馨穎在場目睹，乃共同駕駛自用小客車追趕己○○
    ，惟追至臺中市○○○路與成功路口附近，即為己○○逃逸。嗣己○○於九十一
    年七月八日，在臺中市○○路九號之巨星遊藝場，將其搶得之系爭手機，以二千
    元之代價出賣與張祐榮，張祐榮於同日又以六千元之代價出賣給陳弘裕。嗣經警
    調閱通聯紀錄循線查獲上情，扣得陳弘裕所交出之前揭行動電話手機。
二、案經臺中市警察局第六分局報告臺灣臺中地方法院檢察署檢察官偵查起訴。
    理      由
一、訊據被告己○○對其於右揭時、地持有並出售系爭手機予張祐榮之事實，固直承
    不諱，惟矢口否認有右揭搶奪犯行，辯稱：系爭手機係伊於工作時撿到的，並非
    搶奪取得云云。惟查，被害人丙○○確於右揭時、地遭人搶奪隨身攜帶之黑色皮
    包一只之事實，業據其於警詢、偵查及原審審理中指述屬實，並有台灣大哥大股
    份有限公司用戶丙○○、門號0000000000號之雙向通聯資料查詢單在
    卷可稽，復有被害人領回前揭行動電話手機時所出具之贓物認領保管單一紙在卷
    可佐。且證人段明吉及黃馨穎於警詢、偵查及原審審理時，均一再明確指認被告
    即為搶奪丙○○之人無誤，並均證稱：因被告眼部之輪廓甚深，故可確認行搶之
    人即為被告等語（詳見偵查卷第十六、十七、五一、五二頁、原審卷第五五至五
    七頁）；參以證人段明吉及黃馨穎二人均與被告素不相識，無何怨隙，自無捏詞
    誣陷被告於罪之必要，且渠二人目睹被害人遭搶時，與搶奪嫌犯係正面相遇，渠
    等苟非甚為確定被告即為行搶之人，當無於警詢及偵審中均明確指認被告即為行
    搶之人之理，渠二人之證詞自堪憑採。又被告於偵查中供稱：「（你賣手機時，
    如何向張祐榮說？）我有說是撿來的」云云（詳見偵查卷第七九頁）；嗣於原審
    審理中則又改稱：「我賣（手機予）他（即張祐榮）的時候，沒有跟他說手機怎
    麼來的」云云（詳見原審卷第十九頁），均核與證人張祐榮於偵查中結證稱：「
    ‧‧‧他（即被告）說他朋友要賣的」等語（詳見偵查卷第五二頁）情節不符。
    且查，被告於九十一年八月十三日警詢中先係辯稱：系爭手機係伊於九十一年七
    月初在臺中市工業區從事臨時工時所拾獲，伊已不知從事臨時工之地點在何處云
    云（詳見偵查卷第三九頁反面）；旋於同日偵查中即改稱：系爭手機係伊在大里
    市工業區一處工地拾得，並無證人可證明系爭手機係伊拾得，但伊工作之老板可
    證明被害人遭搶時，伊在工作中云云（詳見偵查卷第四三頁）；嗣於九十一年九
    月十六日偵查中則改稱：「（手機來源？）九十年十月間在大里工業區的工地撿
    到的」、「（前次在本署偵訊時，你供稱你老闆能證明你七月在上班，該老闆姓
    名為何？）我只知道他的電話是0000000000，他叫阿才，這是五、六
    月時。七月十六日在潭子加工區上班，老闆姓林，電話是0000000000
    ，七月初時我沒工作」云云（詳見偵查卷第七九頁）。繼於原審審理中又改稱：
    「（九十一年七月六日五時二十分許左右，你人何處？）我在睡覺，七月六日那
    天我在太原路做臨時工，抬板模，抬鐵」、「（幾點做到幾點？）八點做到下午
    五點」、「（手機在那裏撿到的？）大里工業區，做工的地方，在工廠外面」云
    云（詳見原審卷第十八、二○頁）。核被告就其所辯拾得系爭手機之時間，究為
    九十一年七月初或九十年十月間？其拾得手機之地點究為臺中市工業區抑或大里
    工業區等節，所供先後不一，已有可疑；況丙○○係於九十一年七月六日上午五
    時二十分許遭搶，嗣該手機旋於同年月八日即由被告出售予張祐榮等情，已經被
    害人丙○○、證人段明吉、黃馨穎及張祐榮四人陳述甚明，則被告豈有在九十年
    十月間即拾得系爭手機之理。準此，被告所辯顯與事實不符，要係事後圖卸刑責
    之詞，尚難採信。另被告聲請本院傳喚其以前之雇主丁○○、甲○○，丁○○於
    本院調查時到庭證稱：己○○是其以前之員工，工作至九十年九月七日為止等語
    ；甲○○則證稱伊是和己○○一起工作，工作的時間為九十一年四月底、五月份
    及六月份等語。該兩位證人均無法證明有被告所稱於九十一年七月初在工作時撿
    到系爭手機之情事，所證自不足為有利於被告之認定。至被告聲請本院傳喚另位
    林姓老闆，經本院聯繫後並未到庭，惟據被告於聲請時所提便條紙記載，其係於
    九十一年七月十六日以後才到潭子加工區林姓老闆處上班（詳見本院卷第四四頁
    ），則該林姓老闆縱使到庭亦無法證明被告於九十一年七月六日之行蹤，其聲請
    傳喚該林姓老闆尚與本案無何關聯性，自無再傳訊之必要。綜上所述，本件事證
    明確，被告犯行堪以認定，自應依法論科。
二、按搶奪罪以乘人不及抗拒，公然掠取其財物為成立要件，雖掠奪之際或不免於暴
    行，然與強盜罪之暴行，必須至使人不能抗拒之情形，迥然有別。刑事法上之強
    盜與搶奪罪，雖同具不法得財之意思，然搶奪係乘人不備或不及抗拒之際，以不
    法腕力公然掠取他人之動產，而置於自己實力支配下之犯罪行為；強盜則係施以
    強暴、脅迫等非法方法，致使不能抗拒而取其財物或令其交付之犯罪行為（最高
    法院三十二年度上字第二一八一號、二十年度非字第八四號判例及八十三年度臺
    上字第四四四○號、八十二年度臺上字第一一一號、七十七年度臺上字第四○六
    三號判決意旨參照）。查，丙○○係遭被告己○○以身體碰撞後，因事情發生的
    速度太快，所以來不及抵抗，而遭被告搶走上開皮包一個，已經丙○○於原審審
    理中指陳甚明。是核被告所為，係犯刑法第三百二十五條第一項之搶奪罪。公訴
    人誤認被告所為係犯刑法第三百二十八條第一項之強盜罪，尚有未合，惟其起訴
    之基本事實既屬同一，本院仍應予以審理，並變更其起訴法條。末查，被告前於
    八十五年間，因犯竊盜罪及搶奪罪，經台灣高雄地方法院分別判處有期徒刑七月
    及四年確定，嗣經同院裁定應執行有期徒刑四年五月確定，指揮書執畢日期為九
    十年二月十四日，縮刑期滿日期為八十九年十二月十二日，嗣經假釋出監，假釋
    期滿未經撤銷而執行完畢之事實，有臺灣臺中地方法院檢察署刑案資料查註紀錄
    表及臺灣高等法院被告全國前案紀錄表、台灣嘉義地方法院八十八年度聲字第一
    一四五號裁定各一份附卷可憑，其於有期徒刑執行完畢後五年內，再犯本件有期
    徒刑以上之罪，為累犯，應依刑法第四十七條之規定加重其刑。原審因而適用刑
    事訴訟法第第三百條，刑法第三百二十五條第一項、第四十七條之規定，並審酌
    被告已有搶奪前科，竟不知悔改，不思以正當途徑賺錢供己所需，猶以上開方式
    ，搶奪他人財物，危害社會治安及丙○○之安全、其犯罪之動機、目的、手段及
其犯罪後，猶飾詞圖卸刑責之態度等一切情狀，量處被告有期徒刑十月，核原判
    決認事、用法，均無違誤，量刑亦稱妥適。檢察官上訴意旨以被告另於九十一年
    七月十五日四時三十分，在高雄市○○區○○路二段一五八號搶奪被害人戊○○
    之財物，該案與本案有連續犯之裁判上一罪之關係，應為起訴效力所及，原審未
    併予審酌，尚有未當等語，據以指摘原判決不當。惟經查尚無證據足以證明被告
    涉及搶奪被害人戊○○之財物（詳如後述），檢察官上訴自屬無理由，應予駁回
    。
三、臺灣台中地方法院檢察署九十一年度偵字第一七八九三號搶奪案件移送併辦意旨
    以：被告己○○於九十一年七月十五日四時三十分，在高雄市○○區○○路二段
    一五八號前，以機車搶奪方式，搶奪被害人戊○○皮包乙只（內有證件、新台幣
    四千元及ＣＡＰＩＴＥＬ牌行動電話壹具），得手後將上開行動電話轉賣給林進
    福，林進福再行轉賣給李忠輝，李忠輝復將其轉送女友江平以0000000
    000門號搭配使用，案經高雄市警察局新興分局警員於九十一年八月六日二十
    三時，在高雄市新興區○○○路一○○號三樓，查獲江平持有被害人戊○○遭
    搶奪之上開行動電話壹具，循線偵知上情。因認被告涉犯刑法第三百二十五條第
    一項搶奪罪嫌，並與前揭被告搶奪丙○○財物之行為，係連續犯之關係，而移送
    併案審理。移送併辦意旨認被告涉有此部份搶奪犯行，係以此部份事實，業據被
    害人戊○○指述在卷，並經證人林進福、李忠輝、江平等證述屬實，並有該被
    搶之行動電話扣押可佐，復有贓物認領保管單、贓物相片、雙向通聯資料查詢單
    等在卷可稽為其論據。訊據被告對於在右開時、地，出售該行動電話手機給林進
    福之事實，固直言不諱，惟否認有搶奪之犯行，辯稱：該支行動電話手機是伊向
    一位一起工作之人以一千五百元的價錢買得，伊買了四、五天之後，因覺該手機
    不好用，才以三千五百元賣給林進福，伊並未搶奪戊○○之財物等語。經查：本
    件被害人戊○○固於前揭時、地，遭人搶奪財物，惟其於警詢時稱無法指認搶奪
    之嫌犯，有被害人之警詢筆錄可稽。被害人既無法指認犯罪嫌疑人，其雖有被搶
    之事實，亦不能直指係被告所為；雖被告曾持有該被搶之手機，又無法明確交代
    手機來源，惟被告持有贓物原因不一，非必係搶奪而得，證人林進福等之證詞、
    該贓物之扣案及贓物認領保管單、贓物相片、雙向通聯資料查詢單等，亦僅得證
    明被告曾持有該被搶奪之贓物，均不能直接或間接證明被告有搶奪被害人戊○○
    之財物。此外，復查無其他積極證據足資證明被告有移送併辦意旨所指之搶奪犯
    行，自不能證明被告犯有此部份罪行，本院對此部份尚屬無從併案審理，應退回
    檢察官另行依法為適當之處理，附予敘明。
據上論結，應依刑事訴訟法第三百六十八條，判決如主文。
本案經檢察官庚○○到庭執行職務。
中      華      民      國      九十二  年      三      月      十三    日
                                臺灣高等法院臺中分院刑事第四庭
                                      審判長法  官  洪  耀  宗
                                            法  官  蕭  錦  鍾
                                            法  官  江  德  千
右正本證明與原本無異。
如不服本判決應於收受送達後十日內向本院提出上訴書狀，其未敘述上訴之理由者並
得於提起上訴後十日內向本院補提理由書（均須按他造當事人之人數附繕本）。
                                            書記官  吳  麗  琴
中      華      民      國      九十二  年      三      月      十四    日
【附錄本案論罪科刑法條】
刑法第三百二十五條第一項：
意圖為自己或第三人不法之所有，而搶奪他人之動產者，處六月以上五年以下有期徒
刑。
                                                                        Ａ


司法院資訊處製作；財團法人民間司法改革基金會備份。
